【裁判字號】    98,易,384
【裁判日期】    981130
【裁判案由】    家庭暴力罪之傷害
【裁判全文】
臺灣士林地方法院刑事判決               98年度易字第384號
公  訴  人  臺灣士林地方法院檢察署檢察官
被      告  丙○○
                    臺北市○○.
選任辯護人  黃達元律師
上列被告因家庭暴力罪之傷害案件，經檢察官提起公訴（98年度
偵字第3669號），本院判決如下：
    主  文
丙○○傷害人之身體，處拘役肆拾日，如易科罰金，以新臺幣壹
仟元折算壹日。
    事  實
一、丙○○為甲○○之媳，兩人屬家庭暴力防治法第3 條第3 款
    所規定之家庭成員。丙○○於民國97年10月29日13時許，在
    臺北市○○區○○街86巷2 號3 樓住處客廳，與甲○○因細
    故爭執，竟基於傷害之犯意，持木椅毆打甲○○，致甲○○
    受有左手裂傷約2 公分及出血、右腳指擦傷0.5x0.3 公分等
    傷害。
二、案經甲○○訴由臺灣士林地方法院檢察署發交臺北市政府警
    察局內湖分局報請臺灣士林地方法院檢察署檢察官偵查起訴
    。
    理  由
壹、證據能力部分：
一、被告以外之人於檢察事務官、司法警察官或司法警察調查中
    所為之陳述，與審判中不符時，其先前之陳述具有較可信之
    特別情況，且為證明犯罪事實存否所必要者，得為證據，刑
    事訴訟法第159 條之2 定有明文。查告訴人甲○○於警詢中
    之證述，被告丙○○及辯護人否認其證據能力，又告訴人於
    警詢之證述並無較可信之情況；再告訴人亦無同法第159 之
    3 所定不能到庭或記憶喪失等情況，本院認告訴人之警詢中
    之證詞應無證據能力。
二、按證人、鑑定人依法應具結而未具結者，其證言或鑑定意見
    ，不得作為證據，刑事訴訟法第158 條之3定 有明文。查，
    被告及辯護人主張告訴代理人王雅慧律師於偵訊所為之證述
    無證據能力，而告訴代理人於偵查中所為之證述，因未經法
    定具結程式，亦無法律特別規定賦予證據能力之情，故依前
    開規定，應認無證據能力。
三、被告以外之人於偵查中向檢察官所為之陳述，除顯有不可信
    之情況者外，得為證據。刑事訴訟法第159 條之1 第2 項定
    有明文。查告訴人於偵查中之證陳，被告及辯護人否認有證
    據能力；惟告訴人於檢察官偵查時業已具結，以擔保其證詞
    之信用性，而檢察官就告訴人並無違法取證之情況，且告訴
    人之證述並無意思不自由之情狀，告訴人於偵查中之證詞，
    並無顯不可信等情，即應認告訴人於偵查中之證詞具有證據
    能力。
四、告訴人受傷之證斷證明書及照片，被告及辯護人同意有證據
    能力（見本院卷第20頁），且依刑事訴訟法第159 條之4 規
    定，從事業務之人，於業務上作成之證明文書，得為證據。
    本件下述由臺北市立聯合醫院忠孝院區之醫師作成之診斷證
    書，均係其診斷病患所見病人受傷之情況，且該名醫師與本
    件之告訴人亦無故舊情誼，當無虛偽記載之情況，顯具有證
    據能力。
貳、實體部分：
一、訊據被告丙○○除坦承告訴人甲○○於前揭日期受有上述傷
    害，惟矢口否認有何傷害犯行，辯稱：伊當天並無毆打甲○
    ○，只是罵他很髒、很臭，因伊下班回家後，發現家裡一團
    亂，就整理、用水拖地板，告訴人因為地板上的水才滑倒，
    撞到木頭椅子受傷，他當場就罵伊：「地板用這麼濕，害我
    跌倒」，站起來後搥伊一拳云云（臺灣士林地方法院檢察署
    97 年 度他字第4166號卷，下稱偵4166號卷，第13頁）。然
    查：
(一)被告於偵查中供稱：告訴人平常習慣燉一鍋肉，當天告訴人
    打翻那鍋肉，晚上要吃飯時，發現飯桌及地上油膩膩，伊就
    用水加沙拉脫擦拭，5 分鐘後告訴人從房間出來就滑倒，被
    椅子壓到，伊去扶他，告訴人還推伊，說幹嘛把地板弄濕，
    伊看到告訴人手指被椅子壓到流血，伊說要帶他去醫院，告
    訴人說不用，小傷用醫藥箱就好了，告訴人就坐在客廳看電
    視，之後再進房間內，約半小時後，告訴人就騎機車出門（
    臺灣士林地方法院檢察署98年度偵字第3669號卷，下稱偵
    3669號卷，第5 、6 頁），於本院審理中則稱：「我之前在
    警察局有提到告訴人有摔倒那件事情，警察局作筆錄的時間
    是一月份，我是回憶之前某一天也就是今年一月中某一天我
    回家的時候，看到告訴人有燉一鍋肉，打翻在地板很油膩，
    當時我有跟他講說叫他小心一點，後來我就用洗潔劑來洗，
    因為地面很滑，後來他過來看的時候就摔倒，他摔倒以後，
    就撞到一個板凳，板凳倒下來有壓到他的手受傷，我絕對不
    會去打我公公。」（本院審易卷第20頁）、「（問：97年10
    月29日晚上看到告訴人受傷時，右腳腳趾有無受傷？）沒有
    ，而且我有要帶他去看醫生，他說只是小傷勢，藥擦擦就好
    了。」（本院卷第19頁），就告訴人滑倒之日期、滑倒之原
    因、滑倒後之告訴人之反應及處理過程，所供均有不符，已
    有可疑。
(二)告訴人甲○○於偵查中結證稱：被告在97年10月29日13時許
    在住處用木頭凳子撞伊，伊用手擋，之後手撞流血，她用木
    頭凳子砸到伊的腳，當時伊兒子在房間內睡覺，伊叫兒子出
    去找工作，被告就衝出來打伊；打完伊就到忠孝醫院，醫生
    說伊的傷是被打的，幫伊開診斷證明書（偵3669號卷第5頁
    ）等語，與告訴代理人即證人王雅慧律師於本院審理中結證
    稱：「（問：是如何跟告訴人認識的？）因為他來委託我，
    那天剛好我弟弟結婚，我就拜託婚攝幫告訴人照相。（：問
    告訴人如何知道委託你？）我姐姐是忠孝醫院的護士，告訴
    人去驗傷時，幫告訴人看診的醫生他說這是家暴案件，他們
    都知道我是律師，所以打電話給我叫我幫忙，告訴人打電話
    給我告訴我他在哪裡，便過來找我。（問：提示本署他字卷
    第22頁照片，是否為告訴人當天找你時所拍攝的？）是。（
    問：告訴人是否有告訴你傷勢如怎麼來的？）他只有說是被
    告打的。」等語相符；至被告質疑渠等二人之體型相差甚鉅
    ，伊豈有傷害告訴人之可能云云，然依告訴人所述，被告係
    持木椅攻擊伊，再以木椅砸到伊的腳，與告訴人所受係左手
    裂傷約2 公分及出血、右腳指擦傷0.5x0.3 公分等傷勢相符
    ，而與一般滑倒後，因撞擊造成之瘀青或紅腫之傷勢不符，
    足見被告前開所辯，與常情有違，不足採信。
(三)再被告雖辯稱當日伊在德安生活百貨（現為日湖百貨）上班
    ，然經本院函詢日湖百貨結果，覆稱：「97年10月間德安百
    貨無此員工，且設櫃廠商所提報之專櫃人員名單亦無此人員
    」，此有日湖百貨股份有限公司98年10月9 日日湖（98）人
    字第031 號函文1 份暨所附專櫃考勤卡及餐券扣款表影本8
    份附於本院卷第26頁至第34頁可考，是被告所辯當時伊上班
    不在家一情已無足採；至於證人即被告之夫乙○○所證，案
    發當日下午，被告在上班，晚上告訴人有無摔倒受傷伊記不
    太清楚云云，然經檢察官詰問其案發當日情形：「（問：提
    示日湖百貨函，上面為何沒有你太太的名字？）他是臨時性
    的，可能幫人代班。這是我推測的。（問：你如何確定你太
    太沒有回家？）我沒看到，我都待在房間裡。（問：你有無
    打你爸？）沒有，我也不知他為何有傷，可能是跌倒。（你
    如何確定你爸是摔倒的？）我不確定，我也是用猜的。」，
    其既自承當天均在房間裡，可確定被告在上班，卻無法確定
    告訴人如何受傷，是其應係基於夫妻情誼所為對被告避重就
    輕之證詞，難為被告未傷害告訴人之有利證據。
(四)另被告一再辯稱告訴人捨近求遠至離家較遠之臺北市立聯合
    醫院忠孝院區就診云云，然查告訴人其前曾在前開醫院就診
    ，再次前往熟悉之醫療院所就診，亦與常情無違，且經本院
    向臺北市立聯合醫院忠孝院區函詢告訴人當日就診之情形，
    為97年10月29日下午3 時40分至門診接受治療，現場掛號時
    間為當日下午2 時32分，有該院98年10月12日北市醫忠字第
    09833909300 號函文1 份暨告訴人病歷1 份附卷可憑（本院
    卷第37頁），告訴人係前往現場掛號，並非預約掛號，當無
    特意誣陷被告之可能。
(五)綜上所述，依告訴人甲○○、證人即告訴代理人王雅慧律師
    之證述及稽以告訴人受傷之臺北市立聯合醫院忠孝院區所開
    立之診斷證明書1 紙，本案之事證明確，被告犯行洵堪認定
    ，應依法論科。
二、按家庭暴力防治法所稱之「家庭暴力」者，為家庭成員間實
    施身體或精神上不法侵害之行為；而該法所稱之「家庭暴力
    罪」者，謂家庭成員間故意實施家庭暴力行為而成立其他法
    律所規定之犯罪，家庭暴力防治法第2 條第1 項及第2 項分
    別定有明文。查被告係告訴人之媳，為其2 人所述明，為家
    庭暴力防治法第3 條第3 款之家庭成員，被告上開傷害告訴
    人之行為，係犯刑法第277 條第1 項之傷害罪，亦屬家庭暴
    力防治法第2 條所稱之家庭暴力行為而構成家庭暴力罪，惟
    因家庭暴力防治法對於家庭暴力罪並無科處刑罰規定，自應
    依刑法傷害罪論科；爰審酌被告高中畢業之智識程度、並無
    前科，素行尚佳，然其與告訴人係翁、媳關係，竟不知尊重
    親長，違背倫常而傷害之及告訴人所受之傷勢暨被告犯後未
    能坦承犯行，態度不佳等一切情狀，量處如主文所示之刑及
    易科罰金之折算標準。
據上論斷，應依刑事訴訟法第299 條第1 項前段、刑法第277 條
第1 項、第41條第1 項前段，刑法施行法第1 條第1 項、第2 項
前段，判決如主文。
本案經檢察官彭康凡到庭執行職務
中    華    民    國    98    年    11    月    30    日
                  刑事第八庭法  官  陳俞婷
以上正本證明與原本無異。
如不服本判決應於收受判決後10日內向本院提出上訴書狀，並應
應敘述具體理由。其未敘述上訴理由者，應於上訴期間屆滿後20
日內向本院補提理由書(均須按他造當事人之人數附繕本)「切勿
逕送上級法院」。
                            書記官  郭娜羽
中    華    民    國    98    年    11    月    30    日
附錄論罪法條：
刑法第277 條
傷害人之身體或健康者，處3 年以下有期徒刑、拘役或1 千元以
下罰金。
犯前項之罪因而致人於死者，處無期徒刑或7 年以上有期徒刑；
致重傷者，處3 年以上10年以下有期徒刑。


司法院資訊處製作；財團法人民間司法改革基金會備份。
